【裁判字號】    89,易,2958
【裁判日期】    891228
【裁判案由】    偽造文書
【裁判全文】
臺灣臺南地方法院刑事判決                        八十九年度易字第二九五八號
    公  訴  人  臺灣台南地方法院檢察署檢察官
    被      告  甲○○
                乙○○
右列被告等因偽造文書案件，經檢察官提起公訴 (八十九年度偵字第一一五七六號)
，本院判決如左：
    主  文
甲○○共同變造國民身分證，足以生損害於他人，處有期徒刑參月，如易科罰金以參
佰元折算壹日。
乙○○明知為不實之事項，而使公務員登載於職務上所掌之公文書，足以生損害於公
眾，處有期徒刑參月，如易科罰金以參佰元折算壹日。
    事  實
一、甲○○部分：
    甲○○與姓名、年籍均不詳、綽號「阿吉」之成年男子，共同基於變造國民身分
    證（以下簡稱身分證）之犯意聯絡，於民國八十九年九月中旬，由該名綽號「阿
    吉」之男子攜不詳姓名男子之照片一幀及乙○○所有之身分證統一編號：Ｚ00
    0000000號身分證一枚，至臺南市○○路某處交予甲○○，甲○○收受上
    開照片及身分證後，即於其位於臺南市○○街七七一號住處內，將乙○○身分證
    上之照片取下，以換貼前開不詳姓名男子照片之方式，變造乙○○之身分證，並
    收取新台幣（以下同）一千元之報酬，足以生損害於戶政機關戶籍管理及乙○○
    本人。嗣於同年十月六日下午一時許，在臺南市○○路麥當勞前為警臨檢查獲，
    並扣得前開變造之身分證。
二、乙○○部分：
    乙○○於八十六年五月份某日向地下錢莊借款二萬元，並以其所有之身分證一枚
    作為擔保，明知其身分證並未遺失，竟因尚未返還借款無法取回身分證，乃於八
    十七年八月三日，以前開身分證於八十七年七月七日於臺南郵局總局遺失為由，
    向臺南市南區戶政事務所謊報其身分證遺失，使不知情之戶政事務所承辦人員據
    以登載於職務上所掌之戶籍登記簿冊後，准予核發登載八十七年八月三日「補」
    發之乙○○身分證一枚，足以生損害於戶政機關對於戶籍管理之正確性。嗣於八
    十九年十月六日下午一時許，臺南市警察局於臺南市○○路麥當勞前查獲甲○○
    變造乙○○身分證犯行時，始循線知悉上情。
二、案經臺南市警察局報告臺灣臺南地方法院檢察署檢察官偵查起訴。
    理  由
一、被告甲○○部分：
    右揭事實，業據被告甲○○坦承不諱，復有變造之乙○○身分證一枚扣案可資佐
    證，被告甲○○自白與事實相符，堪信為真實。本件事證明確，被告甲○○犯行
    洵堪認定，應依法論科。
二、被告乙○○部分：
    訊據被告乙○○固坦承以其身分證遺失為由，向臺南市南區戶政事務所申請補發
    身分證之事實不諱，惟矢口否認有何偽造文書之犯行，辯稱：伊向地下錢莊借錢
    ，提供身分證供擔保，因嗣後地下錢莊未與伊聯絡，伊因無法取回身分證以辦理
    申請信用卡，因而認身分證已遺失云云。經查，被告乙○○於八十六年五月間向
    地下錢莊借款二萬元，並以所有之身分證供擔保，嗣後並未將該身分證取回等情
    ，業據被告乙○○供陳在卷，則被告乙○○所有之身分證既放置於地下錢莊處，
    顯然並未遺失。是堪認被告乙○○明知上開身分證並未遺失，卻於八十七年八月
    三日向臺南市南區戶政事務所謊稱上開身分證在八十七年七月七日於臺南郵局總
    局遺失為由申請補發身分證之事實屬實，被告乙○○上開所辯，無非卸責之詞，
    不足採信。此外復有被告乙○○於補領國民身分證申請書影本一紙及被告乙○○
    於八十七年八月三日補領之身分證影本一紙附卷可憑。本件事證明確，被告乙○
    ○犯行洵堪認定。
三、按身分證係個人身分、能力之文書，屬刑法第二百十二條所稱之特種文書。被告
    甲○○變造身分證，核其所為，係犯刑法第二百十二條之變造特種文書罪；被告
    乙○○所為，係犯刑法第二百十四條使公務員登載不實罪。被告甲○○與綽號「
    阿吉」就上揭變造特種文書之犯行，有犯意之聯絡及行為之分擔，為共同正犯。
    爰審酌被告二人之犯罪動機、目的、手段、犯罪後態度等一切情狀，均量處如主
    文所示之刑，並均諭知易科罰金之折算標準，以資懲儆。
四、扣案變造身分證上黏貼之不詳姓名男子照片一幀，雖為被告甲○○供犯罪所用之
    物，惟並非被告甲○○或共犯綽號「阿吉」所有，爰不諭知沒收。至扣案變造之
    身分證，係乙○○所有，並非被告甲○○所有，本院自不得宣告沒收，併予敘明
    。
據上論斷，應依刑事訴訟法第二百九十九條第一項前段、刑法第二十八條、第二百十
二條、第二百十四條、罰金罰鍰提高標準條例第一條前段、第二條，判決如主文。
本案經檢察官柯怡伶到庭執行職務。
中      華      民      國  八十九    年     十二     月    二十八    日
                                  臺灣臺南地方法院刑事第二庭
                                          法  官  鄭  燕  璘
右正本證明與原本無異。
如不服本判決，應於判決送達後十日內，向本院提出上訴狀。
                                          書記官  田  富  蓉
中      華      民      國    八十九    年     十二     月    二十八    日
附錄本案論罪科刑法條全文：
刑法第二百十二條
偽造、變造護照、旅券、免許證、特許證及關於品行、能力、服務或其他相關之證書
、介紹書，足以生損害於公眾或他人者，處一年以下有期徒刑、拘役或三百元以下罰
金。
刑法第二百十四條
明知為不實之事項，而使公務員登載於職務上所掌之公文書，足以生損害於公眾或他
人者，處三年以下有期徒刑、拘役或五百元以下罰金。


司法院資訊處製作；財團法人民間司法改革基金會備份。
